臺灣高雄地方法院民事判決　　　　　　　　　　　　　九十一年度簡上字第七○號
　　上　訴　人　丁○○
　　法定代理人　甲○○
　　訴訟代理人　丙○○
　　　　　　　　乙○○
右當事人間請求給付票款事件，上訴人對於中華民國九十一年一月十日本院岡山簡易
庭九十年度岡簡字第三七五號第一審判決提起上訴，本院判決如左：
    主  　　文
上訴駁回。
第二審訴訟費用由上訴人負擔。
    事實及理由
一、被上訴人起訴主張：被上訴人持有上訴人所簽發如附表所示支票二紙（以下簡稱
    系爭支票），詎屆期提示，皆因存款不足而未獲付款，上訴人為發票人，依法應
    負清償之責等語。並聲明：(1)上訴駁回(2)上訴費用由上訴人負擔。
二、上訴人則辯稱：上訴人係向訴外人首傑實業股份有限公司（以下簡稱首傑公司）
    買鋼材，並開立系爭支票預付貨款，但該公司嗣未將鋼材交予上訴人，上訴人曾
    向該公司要求返還系爭支票，惟該公司未返還，且持系爭支票向被上訴人辦理票
    貼；又上訴人開票時，就附表編號二該紙支票並未填載受款人，係首傑公司自行
    填上的云云。並聲明：(1)原判決廢棄(2)右廢棄部分，被上訴人在第一審之訴及其
    假執行之聲請均駁回(3)訴訟費用由被上訴人負擔。
三、按在票據上簽名者，依票上所載文義負責；發票人應照支票文義擔保支票之支付
    ，票據法第五條第一項、第一百二十六條分別定有明文。被上訴人主張其持有上
    訴人所簽發之系爭支票之事實，業據提出支票暨退票理由單二紙為證，上訴人不
    否認其真正，堪信為真。依首述法條，上訴人即應依系爭支票所載文義擔保支票
    之支付。上訴人雖以前開情詞置辯，惟查：
（一）按票據債務人不得以自己與發票人或執票人之前手間所存之抗辯事由對抗執票
      人，但執票人取得票據出於惡意者，不在此限，此為票據法第十三條所明定。
      上訴人辯稱：系爭支票係其開立予訴外人首傑公司供以預付貨款，惟首傑公司
      嗣未將鋼材交付云云。惟其所述上情係其與被上訴人前手即首傑公司間之債權
      債務關係，縱被上訴人之前手未交付鋼材、不得行使系爭支票之權利，依上開
      說明，除非被上訴人於收受系爭支票時知其前手未交付鋼材予上訴人，否則上
      訴人即不得以上開其與被上訴人前手間所存之該抗辯事由對抗被上訴人。乃上
      訴人自承：「我不曉得被上訴人知不知道首傑公司沒有交鋼材給我」等語（本
      院九十一年四月三十日準備程序筆錄），亦未能舉證證明被上訴人收受系爭支
      票係出於惡意；反之，被上訴人陳稱：首傑公司係向被上訴人辦理循環票貼，
      被上訴人調查發票人信用後，認係良好，就給予票貼等語，並提出墊付國內票
      款融資動用申請書、申請墊付國內票款票據明細表、首傑公司開立之統一發票
      二紙為證，足徵被上訴人係基於其於首傑公司間之票據融資關係，依其行業通
      常之作業方式，於首傑公司提供交易憑證即統一發票、並查核票據信用後，即
      予以融資，無從得知首傑公司實際上並未交付鋼材。綜上，足認被上訴人收受
      系爭支票並非出於惡意。
（二）次按支票應記載左列事項，由發票人簽名：... 四、受款人之姓名或商號；又
      未載受款人者，以執票人為受款人，票據法第一百二十五條第一項第四款、第
      二項定有明文。上訴人辯稱：開票時，其並未於附表編號二支票記載受款人，
      係首傑公司自行填寫云云。惟縱其所辯非虛，依上述規定，附表編號二支票係
      以執票人補充為其受款人，並無效力上之問題。是以，上訴人本部分所辯，亦
      無從據為有利於其之判斷。
四、綜上所述，被上訴人收受系爭支票非出於惡意，堪予認定，是上訴人自無從以其
    與被上訴人前手即首傑公司間所存抗辯事由對抗被上訴人；又附表編號二支票於
    發票時縱未填載受款人，依法係以執票人補充為受款人，不生效力上之問題。從
    而，被上訴人請求上訴人給付系爭支票之票款暨法定利息，洵屬有據，應予准許
    。上訴人仍執上詞指摘原判決違法，求予廢棄，即無理由，應予駁回。
五、結論：本件上訴為無理由，依民事訴訟法第四百三十六條之一第三項、第四百四
    十九條第一項、第七十八條，判決如主文。
中　　　華　　　民　　　國　　九十一　　年　　七　　月　　二　　　　　　日
　　　                          臺灣高雄地方法院民事第二庭
~B審判長法官　　 吳進寶
~B法　　　官　　 陳建中
~B法　　　官　　 甯　馨
右為正本係照原本作成。
本判決不得上訴。
中　　　華　　　民　　　國　　九十一　　年　　七　　月　　二　　　　　　日
~B法院書記官　　 林麗文
附表：
┌──┬───┬────────┬──────┬─────┬──────┐
│編號│發票人│ 付  款  銀  行 │  面   額   │ 發 票 日 │票　　　號  │
│    │      │                │  (新台幣)  │          │            │
├──┼───┼────────┼──────┼─────┼──────┤
│ １ │丁○○│大眾商業銀行    │  997,799   │ 90.06.29 │ AB0000000  │
│    │      │大昌分行        │            │          │            │
├──┼───┼────────┼──────┼─────┼──────┤
│ ２ │丁○○│大眾商業銀行    │  500,000   │ 90.06.29 │ AB0000000  │
│    │      │大昌分行        │            │          │            │
└──┴───┴────────┴──────┴─────┴──────┘
